臺灣高雄地方法院刑事判決　　　　　　　 94年度易字第684號
公　訴　人　臺灣高雄地方法院檢察署檢察官
被　　　告　甲○○
上列被告因傷害等案件，經檢察官提起公訴（臺灣高雄地方法院
檢察署，下稱雄檢，93年度偵字第19014 號）及移送併案審理（
雄檢93年度偵字第22800 號），本院判決如下：
    主  文
甲○○傷害人之身體，處有期徒刑肆月，如易科罰金，以佰元
折算壹日。扣案之球棒壹支，沒收之。
    事  實
一、甲○○與丙○○2 人同為計程車司機，常因停車載客問題起
    口角爭執，甲○○竟因此心生懷恨，於民國93年9 月2 日下
    午5 時30分許，在高雄縣路竹鄉○○路大湖火車站前，乘丙○○駕駛之車牌號碼9Q-920號營業自小客車欲停車之際，手
    持球棒搗毀此一車輛玻璃，致丙○○雙手為碎裂之玻璃割傷
    ，因而受有兩前臂玻璃割傷等傷害。嗣經員警據報前往處理
    ，並扣得上開球棒1 支。
二、案經丙○○訴由高雄縣政府警察局湖內分局報告台灣高雄地
    方法院檢察署檢察官偵查起訴及移送併案審理。
    理  由
一、證據能力之判斷：
  (一)按被告以外之人於審判外之言詞或書面陳述，除法律有規定
    者外，不得作為證據；再被告以外之人於審判外向法官所為
    之陳述，得為證據；又被告以外之人，偵查中向檢察官所為
    之陳述，除顯有不可信之情況外，得為證據；另被告以外之
    人於檢察事務官、司法警察官或司法警察調查中所為之陳述
    ，與審判中不符時，其先前之陳述具有較可信之特別情況，
    且為證明犯罪事實存否所必要者，得為證據；再下列文書，
    亦得為證據：一、除顯有不可信之情況外，公務員職務上製
    作之紀錄文書、證明文書。二、除顯有不可信之情況外，從
    事業務之人於業務上或通常業務過程所須製作之紀錄文書、
    證明文書。三、除前二款之情形外，其他於可信之特別情況
    下所製作之文書，亦得為證據；又被告以外之人於審判外之
    陳述，雖不符刑事訴訟法第159 條之1 至第159 條之4 之規
    定，而經當事人於審判程序同意作為證據，法院審酌該言詞
    陳述或書面陳述作成時之情況，認為適當者，亦得為證據；
    另當事人、代理人或辯護人於法院調查證據時，知有第159
    條第1 項不得為證據之情形，而未於言詞辯論終結前聲明異
    議者，視為有前項之同意，刑事訴訟法第159 條第1 項、第
    159 條之1 第1 項、第2 項、第159 條之2 、第159 條之4
    、第159 條之5 第1 項、第2 項分別定有明文。
  (二)公訴人就本案提出以下諸項證據方法：1.被告就被訴毀損犯
    行部分之自白。2.證人即告訴人丙○○於檢察官偵訊中之證
    述。3.檢察官就現場監視器影片之勘驗筆錄2 份。4.球棒1
    支。5.照片6 張（球棒照片2 張、告訴人計程車玻璃破損照
    片2 張、告訴人招牌照片2 張）。6.溫有諒醫院出具之告訴
    人病歷紀錄1 份。7.溫有諒醫院出具之告訴人傷勢診斷證明
    書1 紙。被告則聲請本院調查證人乙○○。
  (三)前開公訴人及被告所提各項證據方法，公訴人方面之第2.項
    證人即告訴人丙○○於檢察官偵訊中之證述、第6.項之告訴
    人病歷紀錄、第7.項之告訴人傷勢診斷證明書本質上均屬被
    告以外之人於審判外之陳述，惟被告僅爭執公訴人所提之第
    6.項告訴人之病歷紀錄、及第7.項告訴人之傷勢診斷證明書
    之證據能力（詳下述）。對公訴人所提第2.項證人即告訴人
    丙○○於檢察官偵訊中之證述，被告則不爭執其證據能力，
    依前開刑事訴訟法第159 條之5 第2 項之規定，即視為同意
    作為證據，且經本院審酌該偵訊筆錄做成時之情況，並無何
    不可信之情形，尚屬適當，再檢察官亦已確依刑事訴訟法之
    規定將告訴人以證人之地位命具結後訊問之，該證言自得依
    同條第1 項規定將之作為本案認定事實之證據。
  (四)按刑事訴訟法第159 條之4 第2 款所定，除顯有不可信之情
    況外，從事業務之人於業務上或通常業務過程所須製作之紀
    錄文書、證明文書，亦得為證據，即不受上揭同法第159 條
    第1 項傳聞法則排除證據能力之限制。所謂「從事業務之人
    於業務上或通常業務過程所須製作之紀錄文書、證明文書」
    ，係指該紀錄文書或證明文書係例常業務過程中必然地、慣
    常地繼續製作，即必須符合「慣常性」或「繼續性」之要件
    ，始足當之。蓋此種文書既係業務執行過程中所必然繼續製
    作，而非為訴訟使用，則製作者於製作該等文書之時，將業
    務執行過程詳實記載應僅為唯一考慮事項，而不會慮及何等
    訴訟證明效力問題，顯無動機為偏頗記載，反而會有很強的
    動機僅記載製作當時之客觀情狀，是此等文書之可信度甚高
    ，自得賦予該等文書以證據能力。經查，本案公訴人所舉告
    訴人之溫有諒醫院門診病歷表，係告訴人就診之病歷紀錄，
    此紀錄係從事醫療業務之醫師，於診療病人病情之通常醫療
    業務過程後，必然會予以記載、且係接續記載之病人病情紀
    錄文書。且醫師登載該病情紀錄，無非係執行其醫療業務過
    程所必須，非為訴訟證明所為，可信度甚高，而與前揭刑事
    訴訟法第159 條之4 第2 款之規定相符，且被告又無法證明
    該病歷紀錄有何顯不可信之情況，是告訴人之病歷紀錄自得
    依該條規定賦予其證據能力。
  (五)再按刑事訴訟法第159 條之4 第3 款所定，除前二款之情形
    外（即公務員職務上製作之紀錄文書或證明文書、與從事業
    務之人於業務上或通常業務過程所須製作之紀錄文書或證明
    文書），其他於可信之特別情況下所製作之文書，亦得為證
    據，同不受上揭同法第159 條第1 項傳聞法則排除證據能力
    之限制。所謂「其他於可信之特別情況下所製作之文書」，
    不可一概而論，應自「是否具有可信性之情況擔保」一點，
    就個別文書之本質性格合理判斷。經查，本案公訴人所提告
    訴人之溫有諒醫院診斷證明書（即俗稱之驗傷單），係溫有
    諒醫院因告訴人之請求始行製作、出具，並非該院於例常業
    務過程中必然、接續不斷製作之紀錄文書或證明文書，尚與
    前開刑事訴訟法第159 條之4 第2 款規定不合。惟觀諸「診
    斷證明書」之內容，係就告訴人之傷勢確經該院專業醫師診
    療、及該傷勢係何種傷害等節為證明，亦以該院院長溫有諒
    醫師之名義出具，顯係醫師基於其醫療專業，就告訴人之病
    情診療判斷後始行製作，依該等情狀，可信度甚高，應具可
    信性之情況擔保，而得依前開同法第159 條之4 第3 款規定
    ，賦予其證據能力。
  (六)再公訴人所提之第1.項被告之就毀損犯行之自白，無傳聞法
    則之適用；第3.項、第4.項、及第5.項證據，屬非供述型證
    據方法，亦無傳聞法則之適用。末就被告所提證人乙○○於
    本院審判中之證述，亦經兩造對質詰問擔保其證詞可信性，
    自得為本院認定事實之基礎。
二、實體部分：
  (一)被訴毀損告訴人車輛玻璃之犯行部分：
    訊據被告就於公訴人所指之前揭時地持扣案球棒搗毀告訴人
    所有之營業用小客車駕駛座側之玻璃，並致該玻璃達完全毀
    損之程度一事坦承不諱，並有該扣案球棒1 支、檢察官勘驗
    筆錄1 份、球棒照片2 張、告訴人計程車玻璃破損照片2 張
    等為證，核與證人即告訴人及檢察官偵查中證述相符，堪信
    為真，而該玻璃亦因此致不堪使用，亦甚明確。是被告毀損
    告訴人之汽車玻璃，犯行明確，應依法論科。
  (二)被訴傷害告訴人身體犯行部分：
    被告否認有何傷害告訴人身體之犯行，辯稱：其因遭告訴人
    口出惡言辱罵始持球棒搗毀告訴人車輛玻璃，但汽車玻璃碎
    裂後並未割傷告訴人，被告亦未再為任何傷害告訴人身體之
    行為，且告訴人至警察局報案及至醫院就診時，身上均無傷
    ，顯見告訴人之傷係他自己拿玻璃劃傷等語。惟查：
  1.本案告訴人丙○○確因被告持球棒搗毀之汽車玻璃碎裂後割
    傷之事實，業據證人即告訴人丙○○於檢察官偵訊中證述詳
    細，丙○○證稱：當天在高雄縣路竹鄉○○路大湖火車站前
    ，他坐在汽車駕駛座之位置，被告則持球棒打他車子左前方
    駕駛座旁之玻璃，打了約4 至5 下，為時約有1 分鐘，他因
    此遭碎裂之玻璃劃傷，仍有一些碎裂玻璃目前仍在身上未取
    出等語（見雄檢93年偵字第19014 號卷93年10月19日偵訊筆
    錄），並與公訴人所提丙○○之『溫有諒醫院診斷書』上載
    ：丙○○受有「兩前臂玻璃割傷」等語（見前開偵查卷所附
    警卷第5 頁）；『溫有諒醫院門診病歷表』上載：丙○○「
    胸部穿刺傷併玻璃存留0.3 ×0.3 ×0.4 ；上腹部穿刺傷併
    玻璃存留0.3 ×0.3 ×0.2 」、「兩前臂玻璃割傷，右前臂
    四處傷口均約0.2 ×0.1 公分大小，左前臂三處傷口亦均約
    0.2 ×0.1 公分大小」等語（見前開偵查卷第14頁）等語相
    符。且依該偵查卷附告訴人車輛照片所示，告訴人車輛之左
    前側駕駛座旁玻璃因被告搗擊，已完全碎裂，碎裂之玻璃散
    布於駕駛座及右方助手座之座椅、地板上（絕大部分之碎裂
    玻璃係在駕駛座位置），甚至彈飛至中央部位之排檔及手煞
    車凹槽、及車內儀表板各處，自該碎裂玻璃非散車內前方各
    處一點觀之，顯見當時玻璃遭被告持球棒猛力搗毀，碎裂玻
    璃彈飛之力量甚大，而告訴人當時正坐於車內駕駛座位置，
    證人乙○○又到庭證稱告訴人當時上身係穿「短袖」POLO衫
    （見本院94年7 月28日審判筆錄），衡諸常理，告訴人因該
    彈飛力量甚鉅、速度甚快之碎裂玻璃割傷身體，應屬確實。
  2.被告另以證人乙○○之於本院審判中之證述為據。惟查，證
    人乙○○雖到庭作證，並於被告主詰問時證稱：被告持球棒
    搗毀告訴人丙○○車輛玻璃當天，其看到告訴人坐在車上，
    直至警察到場，告訴人才下車，其並未看到告訴人身上有任
    何傷勢等語。嗣又證稱：被告打告訴人車子時其沒有在場，
    其是在打完，被告與告訴人爭吵時才到場，之後約十分鐘警
    察才來，又稱：「（審判長問：有無看到他（指告訴人）身
    上有玻璃碎片掉落？）答：他開車門下車時，我在他車子對
    角線，所以沒有看到」、「（審判長問：甲○○打丙○○車
    子時，他是否有用其他物件遮住身體？）答：我沒有看到，
    打玻璃時我不在場」等語（以上均見本院前開94年7 月28日
    審判筆錄）。亦即，證人於被告持球棒搗毀告訴人車輛玻璃
    時並未在場，嗣到場後則位於告訴人車輛對角之另一端，因
    此亦未目擊告訴人下車時之全身狀況，亦未見當時被告是否
    有以它物覆蓋自己身體免遭碎裂玻璃割傷。至其證述見告訴
    人下車時並未見身上有任何傷勢，惟該玻璃已遭被告搗毀成
    碎裂狀態，已如前述，而身體遭此碎裂玻璃割傷，其傷口微
    小，此觀前開告訴人之病歷紀錄即明（兩前臂玻璃割傷，右
    前臂四處傷口均約0.2 ×0.1 公分大小，左前臂三處傷口亦
    均約0.2 ×0.1 公分大小），倘非距離甚近，實難以窺見，
    參諸證人亦自承當時距告訴人約「本院庭訊時與審判長間之
    距離」，即約4 公尺左右，且當時站於告訴人車輛對角線另
    一端等情狀，足見證人就告訴人身上之小型傷口，應無從窺
    見，是證人前開證述，尚難據為被告有利之認定。
  3.綜前各節，告訴人因被告持球棒搗毀玻璃，並因該碎裂玻璃
    之彈飛致受有：胸部穿刺傷併玻璃存留0.3 ×0.3 ×0.4 ；
    上腹部穿刺傷併玻璃存留0.3 ×0.3 ×0.2 ；兩前臂玻璃割
    傷，右前臂四處傷口均約0.2 ×0.1 公分大小，左前臂三處
    傷口亦均約0.2 ×0.1 公分大小，等割傷，足堪認定。被告
    傷害告訴人身體犯行明確，應依法論科。
三、論罪科刑及沒收：
    核被告所為，係犯刑法第354 條之毀損器物罪、及同法277
    條第1 項之傷害他人身體罪。被告以一行為同時觸犯上開二
    罪名，同時侵害他人之財產法益及身體法益，係想像競合犯
    ，依同法第55條前段之規定，從一重之傷害他人身體罪處斷
    。爰審酌被告僅因與告訴人間口角糾紛，一時不能控制自己
    情緒，以理性解決，即以強暴方式持球棒攻擊告訴人車窗玻
    璃，並致告訴人割傷，惡性非輕；犯後雖坦承持球棒攻擊玻
    璃之事，但否認因此致告訴人受傷，態度避重就輕，亦未完
    全坦承錯誤，且迄今仍未與告訴人和解等一切情狀，量處被
    告如主文所示之刑，並宣告易科罰金之折算標準。被告雖稱
    遭告訴人以粗語辱罵，其年輕氣盛無法忍受，應屬情有可原
    。然倘被告確遭告訴人公然以粗語辱罵，自當依循法律途徑
    理性保護自己權益，絕不可仗恃自己年輕氣盛而以暴力方式
    解決，更不可不知自我反省、甚以此為減免罪責之藉口。扣
    案之球棒一支，係被告所有之物，業據其偵查中供承在卷（
    見前開偵查卷第10頁），且係供本件犯罪所用之物，爰依刑
    法第38條第1 項第2 款及第3 項之規定，宣告沒收。
四、不另為無罪判決部分：
  (一)公訴意旨另以：被告甲○○基於毀損他人之物之故意，於93
    年9 月27日下午4 時許，在高雄縣路竹鄉○○路20號丙○○
    經營之「大發計程車行」前，手持彈弓，以石頭朝上址處之
    招牌射擊，致該招牌毀損，足生損害於丙○○，因認甲○○
    此部分亦涉刑法毀損罪犯行。且甲○○此部分毀損犯行係基
    於同上揭毀損犯行之概括犯意而為，自有連續犯之裁判上一
    罪關係，本院應予一併審理等語。
  (二)按刑法第354 條毀損器物罪，以毀棄、損壞他人之物，或致
    令不堪用，足以生損害於公眾或他人者為構成要件。另依最
    高法院47年台非字第34號判例意旨，本罪之成立尤須注意：
    行為人所毀損之物，其毀損程度須達失全部或一部效用為必
    要。按犯罪事實應依證據認定之，無證據不得認定其犯罪事
    實。又關於證據法則部分，按不能證明被告犯罪者，應諭知
    無罪之判決，刑事訴訟法第154 條第2 項、第301 條第1 項
    定有明文。次按當事人得聲請法院調查證據，而法院為發見
    真實，亦得依職權調查證據，但限於維護公平正義或對被告
    之利益有重大關係之事項為限，修正刑事訴訟法第163 條第
    1 、2 項定有明文。故法院固得依職權調查證據，但並無蒐
    集證據之義務。蒐集證據乃職司追訴犯罪之檢察官或自訴人
    之職責，事實審法院應以調查證據為其主要職責，其調查之
    範圍，亦以審判中所存在之一切證據為限，案內不存在之證
    據，即不得責令法院為發現真實，應依職權從各方面蒐集證
    據（最高法院91 年 台上字第5846號判決、91年台上字第
    4091號判決意旨參照）。
  (三)本案被告坦承確有於前開時地持彈弓射擊，並有上揭證人即
    告訴人於檢察官偵訊中之證述、檢察官就現場監視器影片之
    勘驗筆錄在卷足稽。惟被告堅持否認有何毀損告訴人所有之
    「大發計程車行」招牌之犯行，辯稱：其持彈弓並未朝向該
    招牌射擊，該招牌早已被風吹塌下來，且未破損等語。是以
    ，本案先決爭點在於：檢察官是否已提出足夠證據，證明被
    告持該彈弓射擊之行為確已造成告訴人之招牌破損，且已致
    一部或全部失卻效用之程度。
  (四)經查：檢察官提出證明告訴人之招牌確已破損、致失卻效用
    之證據方法，為警卷所附之告訴人招牌照片2 張（雄檢93年
    偵字第22800 號偵查卷附警卷第8 頁）。而經本院調查該照
    片之結果，亦發現該招牌之「大」字下方確有一黑點。然該
    黑點是否即為破損缺口，尚屬有疑，且縱係破損缺口是否即
    係被告持彈弓射擊造成（即其間是否有因果關係），亦未據
    檢察官舉證以明之。再衡諸常理，招牌之效用係在藉其上文
    字招攬顧客；即只要招牌之招攬顧客功能並未減少喪失，不
    能謂已達全部或一部失卻效用之程度。而依該照片所示，該
    招牌整體外觀尚屬完整，其上字跡、圖樣、顏色等部分均未
    有何破損不堪之情，即該招牌之招攬顧客功能尚不能認有何
    失卻情形，就此亦與本罪構成要件不合。
  (五)綜前所述，檢察官所舉證據方法經調查後，尚難證明被告確
    有為毀損告訴人招牌之犯行，當不得為不利被告之認定，且
    檢察官亦未就此進一步舉證，揆諸首揭判例意旨及說明，本
    應為被告無罪之諭知，惟公訴意旨所指被告此部份犯行與前
    開有罪部份，有連續犯之裁判上一罪之關係，是本院就此不
    另為無罪之判決，併予敘明。
五、據上論斷，應依刑事訴訟法第299 條第1 項前段，第301 條
    第1 項，刑法第354 條、第277 條第1 項、第55條前段、第
    41條第1 項前段、第38條第1 項第2 款、第3 項，罰金罰鍰
    提高標準條例第1條前段、第2條，判決如主文。
中　  華  　民  　國　　94　　年　　8 　　月　　11　　日
                刑事第14庭審判長法  官  陳銘珠
                                法  官  林瑋桓
                                法  官  紀凱峰
以上正本證明與原本無異。
如不服本判決，應於收受送達後10日內向本院提出上訴書狀。
中　　華　　民　　國　　94　　年　　8 　　月　　16　　日
   　　　　　　　　　　　       書記官  黃進遠
附錄：
中華民國刑法第354條
毀棄、損壞前二條以外之他人之物或致令不堪用，足以生損害於
公眾或他人者，處2 年以下有期徒刑、拘役或500 元以下罰金。
中華民國刑法第277條第1項
傷害人之身體或健康者，處 3 年以下有期徒刑、拘役或 1 千元
以下罰金。
